臺灣臺北地方法院刑事判決　　　　　　　　　　　　　九十三年度訴字第五五五號
　　公　訴　人　臺灣臺北地方法院檢察署檢察官
　　被　　　告　乙○○
右列被告因偽造文書等等案件，經檢察官提起公訴（九十三年度偵字第四九一一號）
，本院判決如左：
  　主　　文
乙○○共同偽造公印文，處有期徒刑陸月，如易科罰金以佰元折算壹日。如附表所
示偽造之印章、國民
    犯罪事實
一、乙○○因無錢花用，於九十二年十月間閱報發現其中之廣告欄記載信用不良亦可
    申辦現金卡，遂依報載電話與真實姓名年籍不詳之成年劉姓男子聯繫，經該男子
    告知乙○○可代為申辦銀行核發之現金卡，惟如經銀行核卡成功，乙○○需給付
    該劉姓男子核准金額之二成作為酬勞，二人謀議既定，乃基於為自己不法所有及
    偽造
    年十月二日，在台北縣板橋市浮洲橋附近，將其個人之相片一張及底片交予該劉
    姓男子，該劉姓男子即於不詳處所偽造完成其上有「內政部印」公印文，並貼有
    乙○○相片之甲○○名義國民
    證發給、管理之正確性及甲○○。嗣於九十二年十月八日，該劉姓男子與乙○○
    相約於台北市大安區○○○路○段二九０號附近見面，將該偽造之
    璉瑜，並由另一真實姓名年籍不詳，與乙○○有前開犯意聯絡之林姓男子將其在
    不詳時地所偽造之(一)甲○○印章一枚、(二)偽造由旺甲企業有限公司（以下稱旺甲
    公司）所出具記載甲○○在該公司任職之在職證明書特種文書、(三)偽造甲○○自
    九十一年一月起至同年十二月止，在旺甲公司領有新台幣（以下同）六十六萬五
    千八百六十八元薪資之各類所得扣繳暨免扣繳憑單（由電腦所列印，為媒體申報
    單位專用，故無庸蓋用旺甲公司任何印文）私文書等物交予乙○○，乙○○取得
    上述證件及文書後，隨即於同日下午三時許前往台北市大安區○○○路○段一號
    二樓之萬泰商業銀行股份有限公司復興分行（以下稱萬泰銀行）申辦現金卡，並
    在該銀行內之小額循環信用貸款申請書之申請人欄偽造甲○○之署押一枚，偽造
    完成以甲○○名義向萬泰銀行申請小額循環信用貸款申請書（以下稱申請書）私
    文書後，連同前開偽造之甲○○名義國民
    持向該銀行不知情之承辦人員行使，而向該銀行承辦人員施用詐術表明其為甲○
    ○，並在旺甲公司任職領有薪資，而向該行申辦現金卡，足以生損害於甲○○、
    旺甲公司及萬泰銀行核發現金卡之正確性。嗣經萬泰銀行櫃台承辦人員誤以乙○
    ○確為甲○○本人，並在旺甲公司任職領有薪資，而受理其申請，經承辦人員再
    轉請該銀行襄理詹銘正審核，為詹銘正發現乙○○提供之資料與留存於金融聯合
    徵信中心真正之甲○○資料不符，經與真正之甲○○聯絡，發現其並未申辦現金
    卡，詹銘正遂報警處理，乙○○詐欺取財之行為方為未遂。經警到場後，扣得前
    開偽造之甲○○印章、偽造之甲○○名義國民
    憑單、申請書等物，並傳喚甲○○、旺甲公司負責人蔡肯裕到案偵訊，確認上開
    印章、
二、案經甲○○、旺甲公司訴由台北市政府警察局大安分局移送台灣台北地方法院檢
    察署檢察官偵查起訴。
    理　　由
一、證據之認定：
    右述犯罪事實一之部分，已業據被告於警訊、檢察官偵查及於本院審理時供承不
    諱（偵查卷第十八頁至第二三頁偵訊筆錄、第五八頁至第五九頁訊問筆錄及本院
    九十三年六月二十四日審判筆錄參照），核與告訴人甲○○、告訴人旺甲公司代
    表人蔡肯裕於警訊、檢察官偵查中所指訴上開
    憑單及申請書均為偽造之情節相符（偵查卷第二頁至第四頁、第二四頁至第二六
    頁偵訊筆錄、第五九頁至第六十頁訊問筆錄參照），並經證人即萬泰銀行襄理詹
    銘正於警訊及檢察官偵查時就如何發現被告冒名申請現金卡之過程證述明確（偵
    查卷第二七頁至第二九頁偵訊筆錄、第六十頁至第六一頁訊問筆錄參照），另有
    由與被告有犯意聯絡之劉姓、林姓成年男子所偽造之上開扣繳憑單、在職證明書
    ，被告所偽造甲○○名義申請書附卷可稽（偵查卷第四六頁、第四九頁、第四四
    頁參照），復有扣案之偽造甲○○印章一枚及與被告有犯意聯絡之劉姓男子，偽
    造完成，貼有被告相片之甲○○名義國民
    本院送請內政部警政署刑事警察局（以下稱刑事警察局）鑑驗結果，該張
    上之「內政部印」、底紋圖案及印刷字跡與
    證均屬偽造，此有該局所出具九十三年六月十六日刑鑑字第０九三０一０六一七
    九號號鑑驗通知書一紙附本院卷可稽，是依(一)告訴人甲○○、告訴人旺甲公司代
    表人蔡肯裕之指訴、(二)證人詹銘正之供述、(三)前開偽造之扣繳憑單、在職證明書
    ，申請書、(四)扣案偽造之甲○○印章、偽造之甲○○名義
    前開鑑驗通知書等補強證據皆足資擔保被告於警訊、檢察官偵查及於本院審理中
    就前開犯罪事實所為上開任意性自白具有相當程度之真實性，而得使本院確信被
    告周長華前述自白之犯罪事實確屬真實，從而依刑事訴訟法第一百五十六條第一
    項「被告之自白，非出於強暴、脅迫、利誘、詐欺、疲勞訊問、違法羈押或其他
    不正之方法，且與事實相符者，得為證據。」及第二項「被告之自白，不得作為
    有罪判決之唯一證據，仍應調查其他必要之證據，以察其是否與事實相符。」規
    定，本院自得依被告前述自白及各該補強證據認定被告確有前開犯行，而被告並
    非有權核發國民
    貼有其本人相片之國民
    證發給、管理之正確性，而被告並非甲○○本人，且未在旺甲公司任職，領有薪
    資，竟與前述劉姓、林姓男子共同偽造前述扣繳憑單、在職證明書及申請書，而
    向萬泰銀行行使申辦現金卡，自足以生損害於甲○○、旺甲公司及萬泰銀行核發
    現金卡之正確性，本件事證明確，被告之犯行堪以認定。
二、法律之適用：
  (一)按被告將自己之相片一張及底片交由前述劉姓男子，並由該劉姓男子偽造完成貼
    有被告相片，而為甲○○名義國民
    證後，於萬泰銀行行使之行為，如前所述因該
    之內政部公印文亦屬偽造，則被告偽造該
    文，依大法官會議第八二號解釋，自應依刑法第二百十八條第一項偽造公印文罪
    處斷，而被告行使該偽造國民
    十二條之行使偽造特種文書罪。而被告所犯偽造公印文罪與其行使屬特種文書之
    國民
    二罪間，俱為故意犯，且有方法、結果之牽連犯關係，依刑法第五十五條規定，
    應從一重之偽造公印文罪處斷。
  (二)次按被告於前述時地，以一個行使行為同時行使(1)屬刑法第二百十二條所定之關
    於服務或其他相類證書之偽造在職證明書（最高法院九十一年度台上字第七一０
    八號判決意旨參照）、(2)屬私文書之前述偽造扣繳憑單（最高法院九十一年度台
    上字第四二二九號判決意旨參照）及(3)屬私文書之前述偽造申請書等文書之行為
    ，應依刑法第五十五條規定，從一重論以刑法第二百十六條、第二百十條之行使
    偽造私文書罪。另被告向萬泰行承辦人員施用詐術表明其為甲○○，並在旺甲公
    司任職領有薪資，而向該行申辦現金卡，使萬泰銀行櫃台承辦人員誤以被告確為
    甲○○本人，並在旺甲公司任職領有薪資，而受理其申請，嗣經該行承辦人員發
    現其並非甲○○本人，而未核發現金卡予被告之行為，核其所為係犯刑法第三百
    三十九條第三項、第一項之詐欺取財未遂罪。被告所犯前述刑法第二百十六條、
    第二百十條之行使偽造私文書罪、第三百三十九條第三項、第一項之詐欺取財未
    遂罪與其偽造甲○○之印章，該當刑法第二百十七條第一項偽造印章罪構成要件
    三罪間，俱為故意犯，且有方法、結果之牽連犯關係，依刑法第五十五條規定，
    應從一重之刑法第二百十六條、第二百十條之行使偽造私文書罪處斷。
  (三)被告所犯前開偽造公印文罪與行使偽造私文書罪二罪間，俱為故意犯，且有方法
    、結果之牽連犯關係，依刑法第五十五條規定，應從一重之偽造公印文罪處斷。
  (四)被告與前述劉姓、林姓成年男子，就前開犯行均有犯意聯絡及行為分擔，為共同
    正犯。
  (五)被告偽造旺甲公司之公司章及該公司代表人蔡肯裕之印章及蓋用偽印文於前開在
    職證明書上偽造完成該文書之行為及偽造甲○○之署押於前開申請書上而偽造完
    成甲○○名義之申請書私文書之行為，係屬偽造私文書行為之一部，不另構成偽
    造印章、印文及署押之罪（最高法院四十四年台上字第八六四號判例、四十八年
    台上字第一二二七號判例參照）；另其偽造特種文書、私文書而後行使，該偽造
    特種文書及私文書之低度行為應為行使之高度行為所吸收，亦不另論罪（最高法
    院六十九年台上字第六九五號判例參照）。
  (六)爰審酌被告之犯罪手段、犯罪對被害人所生損害及其智識程度、品行暨其犯後尚
    能坦承犯行等一切情狀，本院認公訴人於本院審理時對被告具體求處有期徒刑六
    月，要屬適當，爰依公訴人之具體求刑對被告判處如主文所示之刑，並諭知易科
    罰金之折算標準。
  (七)扣案之甲○○印章一枚及在前述申請書上偽造之甲○○署押一枚，如前所述均為
    被告所偽造，依刑法第二百十九條規定，不問屬於犯人與否，由本院宣告沒收。
    另扣案之偽造國民
    九一一號偵查卷第四六頁所示偽造之扣繳憑單、第四九頁所示偽造之在職證明書
    等物，均為被告所有，用供其遂行前開犯罪所用之物，本院認上開
    憑單及在職證明書均不宜發還被告繼續持有，均有沒收之必要，應依刑法第三十
    八條第一項第二款、第三項由本院宣告沒收。
三、其他：
  (一)公訴人於其起訴書犯罪事實欄雖未記載被告有與前述劉姓男子有共同偽造甲○○
    名義之國民
    罪事實欄已述及被告交付其相片及底片與劉姓男子，由劉姓男子將被告之相片黏
    貼於偽造之甲○○
    記載於起訴書犯罪事實欄之犯罪事實，如前所述，不僅已該當於刑法第二百十八
    條第一項偽造公印文罪之構成要件，且與其所犯刑法第二百十六條、第二百十二
    條之行使偽造特種文書罪間有裁判上一罪之牽連犯關係，依刑事訴訟法第二百六
    十七條「檢察官就犯罪事實一部起訴者，其效力及於全部。」規定，被告該部分
    犯罪事實，自在檢察官原先所起訴之範圍內，本院自得就被告該部分犯罪事實，
    併為審理、判決。且本院認定被告之犯罪事實，其中就偽造國民
    較原先檢察官所起訴之犯罪事實擴張認定尚有偽造公印文之犯罪事實（如前所述
    ），依最高法院八十三年度台上字第四六二八號判決「刑事訴訟法第三百條所謂
    變更起訴法條，係指在不擴張及減縮原訴範圍之原則下，法院得就有罪判決，於
    不妨害公訴之基本社會事實同一（即公訴事實之同一性）之範圍內，得自由認定
    事實，變更檢察官所引應適用之法條而言。」所認，本件本院所認定被告之犯罪
    事實既較原先檢察官對其所起訴之犯罪事實擴張，本件自無變更起訴法條之問題
    ，應予說明。
  (二)公訴人於起訴書之犯罪事實欄雖記載被告於前述時地另持偽造之土地謄本申辦現
    金卡，惟本案於偵查中，檢察官將該謄本送請台北市松山地政事務所，請該所協
    助查明該謄本是否為該所核發及有無經偽造或變造，經該所於九十三年三月二十
    五日函覆檢察官略以該謄本其上顯示之列印人員及內容，均與原申請核發該謄本
    之承辦人員相同，內容亦與真實之謄本相符（偵查卷第七七頁至第七八頁參照）
    ，是要難認定被告所持之土地謄本係屬偽造，惟公訴人認被告此部分行為與前述
    經本院論罪科刑部分，有裁判上一罪之牽連犯關係，爰不另就被告此部份為檢察
    官所起訴之行為為其無罪之諭知，應予說明。
據上論斷，應依刑事訴訟法第二百九十九條第一項前段，刑法第二十八條、第二百十
六條、第二百十條、第二百十二條、第二百十七條第一項、第二百十八條第一項、第
三百三十九條第三項、第一項、第五十五條、第四十一條第一項前段、第三十八條第
一項第二款、第二百十九條，罰金罰鍰提高標準條例第一條前段、第二條，判決如主
文。
本案經檢察官張安箴到庭執行職務
中　　　華　　　民　　　國　　九十三　　年　　　七　　　月　　二十二　　日
                                    臺灣臺北地方法院刑事第九庭
                                        審判長法  官  官信成
                                              法　官　吳冠霆
                                              法　官　林怡秀
右正本證明與原本無異。
檢察官、被告如不服本判決，應於判決送達後十日內，向本院提出上訴狀（告訴人甲
○○、旺甲公司如不服本判決，應向檢察官提出聲請，由檢察官斟酌是否提起上訴，
不得直接向本院提起上訴，且上訴期間之計算，係以檢察官收受本判決之時間為準，
並非以告訴人收受本判決之時間為準）。
                                        　　　書記官  彭雅慧
中　　　華　　　民　　　國　　九十三　　年　　　七　　　月　　二十二　　日
附表：
(一)扣案偽造之甲○○印章壹枚（台灣台北地方法院檢察署九十二年度綠保管字第三一
一四一號編號３）、(二)扣案偽造之甲○○名義國民身分證壹張（同前保管字號編號２
）、(三)如台灣台北地方法院檢察署九十三年度偵字第四九一一號偵查卷第四四頁申請
書所示申請人欄偽造之甲○○署押壹枚、(四)同前偵查卷第四六頁所示偽造之扣繳憑單
壹張及(五)同前偵查卷四九頁所示偽造之在職證明書壹張。
附錄本案論罪科刑法條全文：
中華民國刑法第二百十條：
偽造、變造私文書，足以生損害於公眾或他人者，處五年以下有期徒刑。
中華民國刑法第二百十二條：
偽造、變造護照、旅券、免許證、特許證及關於品行、能力服務或其他相類之證書、
介紹書，足以生損害於公眾或他人者，處一年以下有期徒刑、拘役或三百元以下罰金
。
中華民國刑法第二百十六條：
行使第二百十條至第二百十五條之文書者，依偽造、變造文書或登載不實事項或使登
載不實事項之規定處斷。
中華民國刑法第二百十七條：
偽造印章、印文或署押，足以生損害於公眾或他人者，處三年以下有期徒刑。
盜用印章、印文或署押，足以生損害於公眾或他人者，亦同。
中華民國刑法第二百十八條：
偽造公印或公印文者，處五年以下有期徒刑。
盜用公印或公印文足以生損害於公眾或他人者，亦同。
中華民國刑法第三百三十九條：
意圖為自己或第三人不法之所有，以詐術使人將本人或第三人之物交付者，處五年以
下有期徒刑、拘役或科或併科一千元以下罰金。
以前項方法得財產上不法之利益或使第三人得之者，亦同。
前二項之未遂犯罰之。
中華民國刑法第二百十九條：
偽造之印章、印文或署押，不問屬於犯人與否，沒收之。
中華民國刑法第三十八條：
左列之物沒收之：
一  違禁物。
二  供犯罪所用或犯罪預備之物。
三  因犯罪所得之物。
前項第一款之物，不問屬於犯人與否，沒收之。
第一項第二款、第三款之物，以屬於犯人者為限，得沒收之。但有特別規定者，依其
規定。
